【裁判字號】    94,家訴,73
【裁判日期】    951017
【裁判案由】    損害賠償等
【裁判全文】
臺灣桃園地方法院民事判決              94年度家訴字第73號
原      告  乙○○
訴訟代理人  沈朝標律師
被      告  甲○○
上列當事人間請求損害賠償等事件，於民國95年10月3 日辯論終
結，本院判決如下：
    主  文
被告應給付原告新臺幣貳拾伍萬捌仟元，及自民國94年6 月7 日
起至清償日止，按週年利率百分之5計算之利息。
原告其餘之訴駁回。
訴訟費用由被告負擔3分之1，餘由原告負擔。
本判決第一項得假執行。
原告其餘假執行之聲請駁回。
    事  實  及  理  由
一、原告起訴主張：(一)、伊與被告原為夫妻，因被告於婚後多次
    因細故毆打伊成傷，伊不得已向法院申請核發保護令，並經
    鈞院以89年度家護字第346 號通常保護令核發在案，惟保護
    令期滿後，被告仍不斷騷擾伊，並質疑伊與他人通姦，使伊
    受有重大侮辱，伊一再遭受被告身體及精神上之虐待，不堪
    與被告同居，遂訴請離婚，鈞院雖以兩造婚姻破裂之重大事
    由判准兩造離婚，經被告上訴後，臺灣高等法院則以伊不堪
    被告同居之虐待判准兩造離婚，嗣經最高法院於民國92年8
    月6 日以92年度上字第1619號裁定駁回被告上訴而告確定。
    故兩造離婚事由，可歸責於被告，原告並無過失。(二)、兩造
    婚姻存續期間，曾於88年11月23協議，被告應按月給付伊6,
    000 元至10,000元，以負擔家中開銷，然被告僅給付2 個月
    ，即未依協議履行，則計至雙方離婚判決確定時，以每月6,
    000 元計算，被告尚應給付伊258,000 元。爰分別依民法第
    1056條第2 項及債務不履行求為命被告給付伊758,000 元（
    非財產損害賠償部分為500,000 元及不履行協議部分為258,
    000 元）及自訴狀繕本送達翌日起按週年利率百分之5 計算
    利息之判決。
二、被告則以：(一)、原告請求離婚及提起本訴，均係為謀奪伊財
    產，伊並未虐待原告，實則係伊屢遭原告毆打受傷，甚至精
    神上受到打擊而造成心血管破裂，如今已成殘障，沒有謀生
    能力。(二)、兩造88年11月23日所為之協議，係因原告離家與
    人同居，伊為維繫婚姻，而應原告要求，由兩造之子書立協
    議書，原告始同意返家，惟原告返家後拒絕履行同居義務，
    伊遂於給付6 個月後停止給付，非債務不履行，並請原告舉
    出伊有通姦之證據，始得向伊請求。況縱使認原告之訴為有
    理由，伊對原告有剩餘財產分配之金額953,470 元及贍養費
    2,500,000 元之債權，亦請求抵銷等語資為抗辯。
三、按夫妻之一方，因判決離婚而受有損害者，得向有過失之他
    方，請求賠償。前項情形，雖非財產上之損害，受害人亦得
    請求賠償相當之金額。但以受害人無過失者為限。民法第10
    56條第1 、2 項定有明文。故因判決離婚而受有損害者，請
    求他方賠償非財產上之損害，自以受害人無過失為限，始得
    為之。經查，兩造經判決離婚所認定之事實係以：原告迭遭
    被告暴力相向，身體受有傷害，受傷情形非輕，且原告因此
    向法院申請保護令核准在案，惟保護令期滿後，被告仍不斷
    質疑原告在外跳舞、深夜未歸，恐有姦情，對原告施以精神
    上不法威脅行為，兩造婚姻關係之信賴基礎蕩然無存，又被
    告指稱原告與他人通姦之行為，亦使原告受有重大侮辱，因
    認原告確有不堪與被告同居之事由等情，此有臺灣高等法院
    91年度家上字第404 號判決全文在卷可按，自堪認定。然該
    判決係認離婚事由之審酌，需先就當事人主張民法第1052條
    第1 項各款情形加以審究，若不認為符合該款規定時，始得
    再就同條第2 項有無難以維持婚姻之重大事由為裁判之餘地
    ，而既有同條第1 項第3 款不堪同居虐待之事由，則未再審
    酌同條第2 項之事由，並非當然否認原審以同法第2 項判准
    兩造離婚之理由存在，即不因法院依不堪被告同居虐待判准
    離婚，即當然認原告為無過失之一方，原告以此主張其本身
    無過失等語，尚非可採。況該判決於文中亦提及兩造婚姻存
    續中有多次互有毆打對方情事，被告部分亦有提出診斷證明
    書為證，已然造成兩造情感之裂痕，且兩造自89年起分居已
    2 年餘，未見雙方有何真摯之誠意，以積極之舉動試圖解救
    並挽回兩造間瀕臨破碎之情感等語，足見兩造對於婚姻之維
    持均未盡心力，自不能單責被告一方，原告自非全然無過失
    。原告於判決離婚之事由，既非全無過失，則其請求被上訴
    人賠償非財產上之損害，自與前開規定不合，自不能准許。
四、次查，兩造於88年11月23日書立協議書，此為兩造所不爭執
    ，且有協議書1 紙在卷可稽。而依其書立內容第1 項記載：
    「甲方（即被告）自88年11月起，每月給付乙方（即原告）
    6,000 元至10,000元零用金，家中一切開銷，包括現有人壽
    保險費均由甲方支付」，該項內容並未附帶任何條件或對待
    給付，被告抗辯係因原告未履行同居義務才未再給付等語，
    顯屬無據，且亦未能舉證以實其說，自無足採。另被告雖以
    系爭協議書是為了讓離家之原告返家而簽立，然亦為原告所
    否認，且縱使屬實，此純係協議成立之動機，自不影響協議
    之效力及依約履行之義務。此外，被告又一再要求原告提出
    其有婚外情之證據，然此與協議之履行與否亦無關聯，被告
    執此抗辯，洵屬無據。則該協議書既係有效成立，則原告請
    求被告依該協議為給付，即屬有據。被告雖抗辯有繳付6 個
    月之零用金等語，然就此有利於己之事實，並未提出任何證
    據供本院參酌，尚難認為可採。從而，原告請求被告給付25
    8,000 元（按月6,000 元計算，扣除前2 月已支付金額，計
    算至兩造判決離婚確定時，零數日期不按比例計算），應予
    准許。
五、末以被告主張對於原告尚有剩餘財產分配之金額953,470 元
    及贍養費2,500,000 元之債權，爰以此債權與准予原告請求
    在相同數額範圍內，主張抵銷等語。然查，被告請求原告給
    付分配剩餘財產及贍養費部分，其已另行起訴，而經本院以
    93年度家訴字第3 號判決後，兩造均未上訴而確定，且於被
    告向鈞院聲請強制執行期間，雙方已就給付方式達成和解，
    並經履行完畢，此經本院依職權調閱上開判決全卷查核無訛
    ，並有和解書及撤回執行狀在卷可按，則被告此部分債權即
    因和解清償而消滅，被告竟仍爭執否認前案判決所准許之金
    額及理由，而認抵銷之債權仍存在等語，顯無足採。
六、綜上所述，原告以被告未履行婚姻關係存續中之協議為由，
    本於債務不履行之規定，請求被告給付258,000 元及自起訴
    狀繕本送達翌日即94年6 月7 日起至清償日止，按週年利率
    百分之5 計算之法定遲延利息，為有理由，應予准許，併依
    職權宣告假執行。而原告依同法第1056條第2 項請求50萬元
    之精神上損害賠償及法定遲延利息部分，則為無理由，應予
    駁回，此部分既經駁回，其假執行之聲請，失所附麗，亦應
    予駁回。
七、據上論結：本件原告之訴為一部有理由，一部無理由，依民
    事訴訟法第79條，第389 條第1 項第5 款，判決如主文。
中    華    民    國    95    年    10    月    17    日
                  家事法庭    審判長法  官   王兆飛
                                    法  官   熊祥雲
                                    法  官   陳筱蓉
以上正本係照原本作成
如對本判決上訴，須於判決送達後20日內向本院提出上訴狀
中    華    民    國    95    年    10    月    17    日
                                    書記官  陳今巾


司法院資訊處製作；財團法人民間司法改革基金會備份。
